【裁判字號】    92,易,1624
【裁判日期】    920814
【裁判案由】    贓物
【裁判全文】
臺灣板橋地方法院刑事判決                        九十二年度易字第一六二四號
    公  訴  人  臺灣板橋地方法院檢察署檢察官
    被      告  乙○○
右列被告因贓物案件，經檢察官提起公訴（九十一年度偵字第一三三八號），本院
判決如左：
    主  文
乙○○無罪。
    理  由
一、公訴意旨略以：被告乙○○明知丙○○（原名許紹倫，涉犯竊盜罪部分業經判決
    確定）所持有鋁製劃路機輪軸八十一個（連同不鏽鋼劃路機噴火頭十八個及劃路
    機噴火頭開關十個，均係甲○○所有之物品，而為許紹倫於民國九十一年三月二
    十四日上午五時許，在臺北縣三重市○○街一二一號地下室所竊取）係來路不明
    之贓物，竟於九十一年三月二十四日上午七時許，在台北縣三重市○○○路一三
    四號，以新台幣（下同）八百九十元，向許紹倫購買上開鋁製劃路機輪軸；嗣因
    許紹倫於同年月二十七日下午十四時三十分許，在同市○○路四一巷四八弄九號
    ，經警查獲後，而供述上情。案經甲○○訴由臺北縣政府警察局三重分局報告偵
    辦。因認被告乙○○所為，係犯刑法第三百四十九條第二項故買贓物罪嫌。
二、按犯罪事實應依證據認定之，無證據不得推定其犯罪事實，又不能證明被告犯罪
    者，應諭知無罪之判決，刑事訴訟法第一百五十四條、第三百零一條第一項分別
    定有明文。次按，認定不利於被告之事實，須依積極證據，茍積極之證據本身存
    有瑕疵而不足為不利於被告事實之認定，即應為有利於被告之認定，更不必有何
    有利之證據，而此用以證明犯罪事實之證據，猶須於通常一般人均不至於有所懷
    疑，堪予確信其已臻真實者，始得據以為有罪之認定，倘其證明尚未達到此一程
    度，而有合理性之懷疑存在，致使無從為有罪之確信時，即應為無罪之判決，此
    有最高法院八十二年度臺上字第一六三號判決、七十六年度臺上字第四九八六號
    、三十年度上字第八一六號等判例意旨可資參照。末按，刑法第三百四十九條第
    二項之故買贓物罪，以知情故買為要件，亦即必須行為人確知所故買者係贓物，
    否則無由該當本罪，最高法院八十三年度臺上字第一七號判決亦宣示相同意旨，
    足供參照。
三、公訴人認被告乙○○涉犯故買贓物，無非係以：(一)本件鋁製劃路機輪軸八十一個
    ，連同不鏽鋼劃路機噴火頭十八個及劃路機噴火頭開關十個，均係告訴人甲○○
    所有之物品，而為丙○○於九十一年三月二十四日上午五時許，在台北縣三重市
    ○○街一二一號地下室所竊取之事實，業經另案被告丙○○供明在卷，並經告訴
    人指訴綦詳，且有告訴人所立之贓物認領保管單一份在卷為憑，足見本件鋁製劃
    路機輪軸八十一個，係屬贓物；(二)本件鋁製劃路機輪軸，均屬新品之情，業經告
    訴人陳明在卷，核與證人即查獲之員警單環瑋到庭證稱：「（你查獲時當時這些
    輪軸是新或舊？）看起來滿新的」等語相符；且上開鋁製劃路機輪軸，經警查獲
    後，有為拍照而以電腦為列出，而附於本署九十一年度偵字第六三七三號被告許
    紹倫竊盜案卷內第十五頁，經檢察官調卷為檢視，該頁為鋁製劃路機輪軸八十一
    個之電腦列印彩色相片，照片內容輪軸係下鋪報紙所拍攝，而輪軸尚未見有油墨
    ，而下鋪之報紙，亦無沾有油墨之情，製有履勘筆錄在卷為憑；足認本件之鋁製
    劃路機輪軸，當屬新品，則被告乙○○辯稱：本件鋁製劃路機輪軸有油漬，其以
    為係毀損之舊品云云，及另案被告丙○○供稱：輪軸在警局是髒的云云，均不足
    採信；(三)本件鋁製劃路機輪軸既屬新品，且告訴人陳稱：一個單價為二百元等語
    ，則八十一個總價達有一萬六千多元，則被告乙○○以八百九十元為價購時，當
    明知本件鋁製劃路機輪軸係來路不明之贓物；足見被告乙○○辯稱其並不知贓物
    云云，不足採信，為其主要論據。
四、訊據被告乙○○固坦承其於上開時地向丙○○價購鋁製劃路機輪軸等情，惟堅詞
    否認有何故買贓物犯行，辯稱：丙○○拿鋁製劃路機輪軸來賣給伊時，上面有油
    漬，伊有問他來源，他說是老闆作壞叫他拿來賣，伊家裡是在開資源回收廠的，
    鋁製品我們是以一公斤二十二元計價，伊買過來後是直接以一公斤二十九元再賣
    交給鋁製品回收廠，伊並不知道這輪軸有何用途，也不知道係屬贓物等語。經查
    ：(一)被告向丙○○所購入之鋁製劃路機輪軸八十一個，係屬告訴人甲○○所有，
    於九十一年三月二十四日上午五時許，在台北縣三重市○○街一二一號地下室，
    遭丙○○所竊取，業經丙○○供明在卷，核與告訴人指訴情節相符，且有贓物認
    領保管單一份在卷足憑，是被告所購入之鋁製劃路機輪軸八十一個，係屬甲○○
    失竊之贓物，固堪以認定。惟本件被告否認係知贓故買，其於警詢時即供稱：伊
    有問他來源，丙○○稱是老闆叫他來賣的等語，核與證人丙○○在本院審理時證
    稱：伊當初拿劃路機輪軸去賣給被告的時候，伊騙被告說是老闆叫伊拿去賣的，
    因為那東西是偷來的，警察到伊家裡做筆錄時，伊想說隨便說說就算了，伊拿去
    賣的時候被告確實有問伊說為什麼有那麼多輪軸，伊就騙被告說是老闆叫伊來賣
    的，檢察官那邊伊也是想趕快講一講趕快回去，伊現在講的才是事實等語之情節
    相符，而證人丙○○在警詢時及偵查中雖均證稱被告並未詢問輪軸之來源云云，
    惟其本院審理時既經具結擔保其證言之真實性，是自應以其在本院審理時之證言
    為可採，是尚難認被告對上開鋁製劃路機輪軸有贓物之認識。(二)又查，被告所經
    營者為一資源回收廠，對於相關可回收利用之五金製品，不論新品或舊品，本均
    會接受價購，況本件鋁製劃路機輪軸縱屬新品，惟新品中亦有可能係屬瑕疵品而
    不予採用，而被告並非從事輪軸方面之專業，實無法強求其判斷該等物品是否係
    屬無瑕疵之新品，則任何人處於同一情況，均難避免遭到蒙蔽，何能苛求被告處
    於此一情況下，尚應對上開輪軸之適法性存疑，而認定其必有贓物之認識﹖(三)再
    查，被告供述其向丙○○購入之輪軸因係屬鋁製品，所以是以一公斤二十二元計
    價，買過來後是直接再以一公斤二十九元賣交給鋁製品回收廠等語，而證人丙○○在本院審理時亦證稱被告的店門口的確貼有價目表等語，且訊之告訴人甲○○
    關於前開輪軸的銷售管道，其指稱：前開失竊之鋁製劃路機輪軸係屬半成品，還
    需再作組合，一般人不會知道是什麼廠商在收購，應該是沒有銷售管道，做我們
    這一行的很少等語，從而，被告既係以一般鋁製品通常交易價格購入前開輪軸，
    且其並未從事輪軸製作，亦無從得知該等物品之價值及銷售管道，其既僅係將之
    依一般鋁製品再轉售予鋁製品回收廠，並無高額利益可圖，是自難認其願甘冒負
    擔刑責之風險而明知為贓物仍故買之，故尤難據以推斷或臆測被告確屬知贓故買
    無疑。
五、綜上所述，公訴人所舉事證，尚有合理性之懷疑，難以確信被告行為該當於故買
    贓物罪之要件，被告所辯無贓物之認識，應可採信，此外，復查無其他具體可信
    之客觀證據或經驗法則足以證明被告確有知贓故買之犯行，揆諸首開法條規定及
    說明，本件核屬不能證明被告犯罪，爰為無罪判決之諭知。
據上論斷，應依刑事訴訟法第三百零一條第一項，判決如主文。
本案經檢察官曾文鐘到庭執行職務
中      華      民      國    九十二    年      八      月     十四     日
                                      臺灣板橋地方法院刑事第六庭
                                          法  官  王  士  珮
右正本證明與原本無異。
如不服本判決，應於判決送達後十日內，向本院提出上訴狀。
                                          書記官  程  欣  怡
中      華      民國    九十二    年      八      月     十四     日


司法院資訊處製作；財團法人民間司法改革基金會備份。
